【裁判字號】    90,上訴,541
【裁判日期】    900515
【裁判案由】    殺人未遂
【裁判全文】
臺灣高等法院刑事判決                    九十年度上訴字第五四一號
    上 訴 人    臺灣宜蘭地方法院檢察署檢察官
    被      告  乙○○
右上訴人因殺人未遂案件，不服台灣宜蘭地方法院八十九年度訴字第二五三號中華民
國八十九年十二月二十六日第一審判決（起訴案號台灣宜蘭地方法院檢察署八十九年
度偵緝字第一三七號）提起上訴，本院判決如左：
    主  文
上訴駁回。
    理  由
一、公訴意旨略以：被告乙○○於八十九年二月十四日（起訴書載為二十四日）二十
    一時四十五分許，從宜蘭縣宜蘭市○○路五十九之一號飛碟ＫＴＶ店喝酒出來時
    ，正好碰到走路從該店前經過的甲○○，雙方前有宿怨，口語因此起衝突，乙○
    ○竟基於殺人之犯意，從其機車置物箱內取出其所有之機車鎖頭一個，用力猛擊
    甲○○頭部十下，並於猛敲甲○○頭部之際，口中唸著：「給你死！給你死！給
    你死！」，嗣為現場友人陳英杰勸退而罷手，且警方據報亦趕至現場，乙○○逃
    逸，警方扣得上開被告所有並供犯罪所用之機車鎖頭一個，甲○○因而受有頭部
    外傷及撕裂傷約三公分臉部擦傷、左手瘀血等傷害，經送醫急救而保住性命，因
    認被告涉有刑法第二百七十一條第二項、第一項之殺人未遂罪嫌等語。
二、本件公訴意旨認被告乙○○涉有殺人未遂罪嫌，無非係以被害人甲○○於警訊中
    及偵訊中之指述驗傷診斷書、傷情說明及被告於猛敲甲○○頭部時口中唸著「給
    你死！」、證人朱彬彥、陳英杰證述，及扣案機車鎖頭等證據資料，推論被告具
    有殺人犯意，為其主要論據。然訊據被告乙○○自警訊至偵審中，對持機車鎖頭
    人敲擊甲○○之事實，雖均坦承無訛，惟堅仍決否認犯有何殺人犯行，辯稱：當
    時因友人林怡儒與甲○○產生糾紛，幫助林怡儒毆打甲○○，而當天是酒後誤事
    ，平常與甲○○之交情不錯等語。
三、按殺人罪須以下手時主觀上殺意及死亡之預見為斷，如主觀上並無殺意及死亡之
    預見，自難論以殺人罪行。又刑法所定「殺人未遂」罪與「傷害」罪之區別，本
    視加害人有無殺人犯意為斷，至於被害人受傷之多寡，及是否為致命部位，有時
    雖可藉為認定加害人有無殺意之心證，然究不能據為絕對標準。最高法院十八年
    上字第一三０九號及十九年上字第七一八號分別著有判例可資參照。經查：
(一)被害人傷勢與被告所持工具間之關係：依據羅東博愛醫院出具之診斷證明書所示
    ，本件被害人受有頭部外傷、撕裂傷、臉部擦傷及左手瘀血等傷害，其中較重為
    頭部三公分之撕裂傷，仍屬表面損傷，並未深入頭骨及造成較嚴重之後遺症，且
    被害人於就診治療後，癒合良好，就被害人之傷勢觀察，其所受之損傷雖多分佈
    於頭部，然以機車鎖頭重量相對於頭部脆弱，若被告果有殺人之犯意，則輔以一
    定之施力，所造成之傷勢應不僅如此。而本案被害人所受傷勢均無致命之危險，
    由客觀之事實判斷，被告主觀上應無殺人犯意。
(二)被害人與被告之關係：本件經被害人甲○○於原審陳稱：我跟被告之間並沒有過
    節，我們本來就認識等語（見原審八十九年十二月十五日審理筆錄）。證人朱彬
    彥證述：我、乙○○與甲○○本來就是朋友等語（見原審卷三九頁，八十九年十
    月二十日、十一月三日訊問筆錄）。被告與被害人間為朋友關係，且並無過節，
    衡以常情應無殺人之理，是被告辯稱僅為幫助友人林怡儒而教訓被害人而已，欠
    缺殺人之動機與意圖，應可認定。
(三)當時現場所受刺激：證人朱彬彥證述：當天因為被告喝醉，且旁邊有人起鬨說「
    給他死」，而不是我們說的。」等語（見原審卷二十四頁，八十九年十月二十日
    訊問筆錄），又現場證人陳英杰證稱：未聽到給他死（原審卷三十七頁），縱被
    告當時曾說「給你死」等言語，亦不外情緒話，參諸前述被害人傷勢，尚難因此
    遽認被告具殺人犯意。且本件被害人甲○○係路過，而被告乙○○恰自飛碟ＫＴ
    Ｖ店喝酒出來，雙方巧遇，始發生本件傷害事故，並非蓄意尋仇，而機車鎖頭只
    是隨手持來當傷害工具，被告應無殺人之動機。
(四)綜上所述，核被告所為，應係犯刑法第二百七十七條第一項之傷害罪，且被害人
    及其母林珈均已到庭表示不追究，公訴意旨認被告係犯殺人未遂罪，容有誤會。
四、按告訴乃論之罪，告訴人於第一審辯論終結前，得撤回其告訴；又告訴乃論之罪
    ，其告訴經撤回者，應諭知不受理之判決，刑事訴訟法第二百三十八條第一項及
    第三百零三條第三款，分別定有明文。本件被告既係犯刑法第二百七十七條第一
    項之傷害罪，而依同法第二百八十七條前段規定，須告訴乃論，茲本件告訴人甲
    ○○於八十九年十月四日具狀撤回告訴，且於原審審理中表示撤回告訴（見原審
    八十九年十二月十五日審理筆錄），揆諸前開規定，自應為不受理之判決，此部
    分原審為不受理之諭知，並敘明扣案之機車鎖頭一個，雖係被告所有之物為供傷
    害所用之物，然因沒收為從刑之一種，本件經為不受理之判決，並無主刑之宣告
    ，自無沒收之問題，經核其認事用法，並無違誤，檢察官猶執陳詞上訴指摘原判
    決不當，為無理由，應予駁回，並不經言詞辯論為之。
據上論斷，應依刑事訴訟法第三百六十八條、第三百七十二條判決如主文。
中      華      民      國    九十      年      五      月     十五     日
                              臺灣高等法院刑事第九庭
                                    審判長法  官  李  文  成
                                          法  官  周  盈  文
                                          法  官  官  有  明
右正本證明與原本無異。
如不服本判決應於收受送達後十日內向本院提出上訴書狀，其未敘述上訴之理由者並
得於提起上訴後十日內向本院補提理由書（均須按他造當事人之人數附繕本）。
                                          書記官  林  蓓  瑜
中    華    民    國    九十      年      五        月        十八      日


司法院資訊處製作；財團法人民間司法改革基金會備份。
